【裁判字號】    99,訴,203
【裁判日期】    990331
【裁判案由】    回復原狀
【裁判全文】
臺灣板橋地方法院民事判決               99年度訴字第203號
原      告  甲○○
被      告  歐洲之星社區管理委員會
法定代理人  乙○○
訴訟代理人  施竣中律師
上列當事人間請求回復原狀事件，經本院於民國99年3月25日言
詞辯論終結，判決如下：
    主  文
原告之訴駁回。
訴訟費用由原告負擔。
    事實及理由
一、原告起訴主張：
  (一)緣原告為歐洲之星社區區分所有建築物之所有權人，被告歐
    洲之星社區管理委員會（下稱管委會）則經社區全體住戶委
    任管理業務、事物，卻利用管理之職責將法律所定之無障礙
    專用設施車位（即社區地下1 層編號05之車位）塗銷，並讓
    非殘障之人佔用，且屢次阻擋社區共有之殘障住戶行使使用
    權利，致使殘障住戶均無法使用該無障礙車位設施，影響其
    住行權甚鉅，被告之行為業已違反身心障礙者權益保障法、
    公寓大廈管理條例第58條第2 項、第15條等規定。
  (二)為此，依據公同共有之法律關係，請求被告應將社區地下1
    層編號05無障礙設施車位回復原狀，並排除非身心障礙者之
    使用等語。
二、被告則抗辯：
  (一)本件原告買受之房屋並不含停車位使用權，且其不動產買賣
    契約書上並載明：「停車空間應依興起造人或建築業者之買
    賣契約書或分管契約書使用其以定專用部分。」則原告並無
    任何權利遭受損害，其主張顯無理由。
  (二)又係爭停車位係位戶陳虹如買受，由陳虹如占用使用，而陳
    虹如係因分管契約取得排他之占有使用權，並非被告擅自塗
    銷殘障停車位違反供其使用，且系爭殘障停車位亦非由被告
    占有，被告亦無從回復原狀。
  (三)為此，請求駁回原告之訴。
三、兩造不爭執之事實：
  (一)原告為歐洲之星社區之住戶，為台北縣新莊市○○段建號08
    706 號建物，即門牌號碼為中原路193 號13樓之5 房屋之所
    有權人，及建號8948共用部分（即系爭殘障停車位所在）之
    共有人。
  (二)麗富都建設股份限公司於98年1 月11日召集歐州之星公寓大
    廈第一屆區分所有權人大會，選舉主任委員與管理委員，並
    於98年2 月18日向台北縣新莊市公所報備（詳本院卷第10、
    11頁）。
  (三)歐洲之星社區之無障礙停車位，係位於地下1 層編號5 之車
    位，係由住戶陳虹如於97年7 月31日向前手洪麗華買受，目
    前由住戶陳虹如占用使用（詳本院卷第62、64頁）
  (四)臺北縣政府工務局於98年4 月24日向被告要求改善「擅自變
    更行動不便者使用設施，塗銷無障礙車位乙案」（詳本院卷
    第30頁）。
四、本件爭點與本院判斷：
  (一)系爭殘障停車位是否係被告擅自塗銷違法使用：
  查系爭殘障停車位係住戶陳虹如於97年7 月31日向前手洪麗
    華買受，並於不動產買賣契約書上載明買賣之標的包括共同
    使用部分8949號建物（含停車位編號B1-5號，持分100 萬分
    之3837）（詳本院卷第62、64頁），而被告管委會係於98年
    1 月11日始第一次召集，並選主任委員與管理委員，是住戶
    陳虹如買受系爭殘障停車位之時間，早於被告管委會設立之
    時間，則系爭殘障停車位並非被告擅自塗銷違法提供住戶陳
    虹如使用，至為明確。
  系爭殘障停車位既非被告擅自塗銷違法供住戶使用，則被告
    於私法上即不負有回復原狀之義務。
  (二)被告得否排除住戶陳虹如使用系爭殘障停車位：
  按「最高法院四十八年度台上字第一○六五號判例，認為「
    共有人於與其他共有人訂立共有物分割或分管之特約後，縱
    將其應有部分讓與第三人，其分割或分管契約，對於受讓人
    仍繼續存在」，就維持法律秩序之安定性而言，固有其必要
    ，惟應有部分之受讓人若不知悉有分管契約，亦無可得而知
    之情形，受讓人仍受讓與人所訂分管契約之拘束，有使善意
    第三人受不測損害之虞，與憲法保障人民財產權之意旨有違
    ，首開判例在此範圍內，嗣後應不再援用。至建築物為區分
    所有，其法定空地應如何使用，是否共有共用或共有專用，
    以及該部分讓與之效力如何，應儘速立法加以規範，併此說
    明。」大法官會議釋字第349號解釋著有明文。
  本件系爭殘障停車位係位於地下1層編號5，而該車位係由住
    戶陳虹如向前手洪麗華買受，住戶陳虹如之建物所有權狀上
    亦記載其主建物之共同使用建號8948號部分包含B1-05 停車
    位1 個，則住戶陳虹如顯已就該B1-05 停車位依分管契約取
    得排他使用之權利。又住戶陳虹如之分管契約，其他共有人
    可從建物登記謄本及建物所有權狀之登記上得知，並無使善
    意第三人受有不測損害之虞，該分管契約對於陳虹如仍繼續
    存在，自可對抗其他住戶（含原告）與被告管委會，被告管
    委會並無權排除住戶陳虹如占用使用。
  綜上所述，原告請求被告排除非身心障礙者（含住戶陳虹如
    ）使用系爭停車位，亦無理由。
五、從而，原告依據公同共有之法律關係，請求被告將社區地下
    1 層編號05無障礙設施車位回復原狀，並排除非身心障礙者
    之使用，為無理由，不應准許。
六、結論：原告之訴為無理由，依民事訴訟法第78條，判決如主
    文。
中    華    民    國    99    年    3     月    31    日
                  民事第三庭    法  官  何君豪
以上正本係照原本作成。
如對本判決上訴，須於判決送達後20日內向本院提出上訴狀。
中    華    民    國    99    年    3     月    31    日
                                書記官  黃琴茜

司法院資訊處製作；財團法人民間司法改革基金會備份。
